【裁判字號】    91,訴,2529
【裁判日期】    920317
【裁判案由】    偽造文書等
【裁判全文】
臺灣板橋地方法院刑事判決                        九十一年度訴字第二五二九號
    公  訴  人  臺灣板橋地方法院檢察署檢察官
    被      告  乙○○
右列被告因偽造文書等案件，經檢察官提起公訴（九十一年度偵緝字第一二八六號）
，本院判決如左：
    主    文
乙○○連續意圖為自己不法之所有，而侵占對於業務上所持有之物，處有期徒刑柒月
。又行使偽造私文書，足以生損害於他人，處有期徒刑陸月。應執行有期徒刑拾月，
緩刑貳年。
「保單貸款借據」上偽造之「陳山照」署押貳枚沒收。
    事    實
一、乙○○自民國八十二年四月一日起，任職於國泰人壽保險股份有限公司（下稱國
    泰人壽保險公司），擔任該公司板橋展業管理處展業一課營業專員，負責收取保
    險客戶保險費、各種保險金之申請及款項轉交、保單抵押貸款之申請、利息之收
    取及貸款償還解繳之服務等，為從事業務之人。詎因個人及其夫經濟狀況短絀，
積欠他人債務，竟基於意圖為自己不法所有之概括犯意，於任職期間，趁擔任前
    揭職務之便，自八十三年七月三十日起至同年八月二十三日止，先向保險客戶陳
    淑芬、王禮謀、薛招琴、王文玲、梁有福、謝允鄰、謝豐珠、謝秀雲、呂婉君、
    林鳳薇、王梅芬、李松許、張新福、謝秀治、許美蓮、藍錫奇等人收取屬於國壽
    人壽保險公司所有之保險費共計新臺幣（下同）十七萬二千九百零四元後，以變
    易持有為所有之意思，悉數予以侵占入己。嗣於八十三年七月三十日，利用保險
    客戶陳山照將其保險單及印章交由其保管之機會，竟另行起意，萌生意圖為自己
    不法所有及偽造文書之犯意，冒用陳山照之名義，在保單貸款借據（起訴書誤載
    為收據）之「立據人要保人」及「聲明人」處，偽造「陳山照」之簽名二枚，並
    盜蓋陳山照之印章二枚，進而偽造保單貸款借據之私文書，完成後將此保單貸款
    借據交予國泰人壽保險公司之承辦人員而行使，使該公司負責保單核貸之承辦人
    員陷於錯誤，誤信本件係由陳山照本人辦理貸款，而如數交付貸款金額十二萬七
    千元予乙○○，足生損害於國泰人壽保險公司及陳山照。
二、案經國泰人壽保險公司訴由臺灣板橋地方法院檢察署檢察官偵查起訴。
    理    由
一、右揭犯罪事實，業據被告乙○○坦承不諱，核與告訴人國泰人壽保險公司之代理
    人甲○○指訴、證人陳山照於檢察官訊問時證述之情節相符，並有告訴人出具之
    侵害明細表影本一份、保單貸款收據影本一紙、被告自承流用保險費之切結書影
    本一份、證人陳山照書立之切結書影本一份、保戶陳淑芬等出具之聲明書影本八
    份附卷可稽，本件事證明確，被告犯行堪以認定。
二、核被告乙○○所為，係犯刑法第三百三十六條第二項之業務侵占罪、同法第三百
    三十九條第一項之詐欺取財罪、同法第二百十六條行使第二百十條之偽造私文書
    罪。其前後多次侵占保險客戶所交付保險費之行為，時間緊接，所犯復係構成要
    件相同之罪名，顯係出於概括犯意反覆為之，為連續犯，應依刑法第五十六條規
    定論以一罪，並加重其刑。又被告偽造陳山照之署押、盜蓋其印章之行為，為偽
    造私文書之階段行為；其偽造私文書後復持以行使，其偽造之低度行為應為行使
    之高度行為所吸收，均不另論罪。另詐欺取財罪與行使偽造私文書犯行罪部分，
    有方法、結果之牽連犯關係，應依刑法第五十五條規定從一重之偽造私文書罪論
    處。至於連續業務侵占罪與行使偽造私文書罪，犯意不同，罪名互異，應分論併
    罰之。爰審酌被告犯罪之動機、目的、手段、所侵占及詐欺金額、犯罪後坦承犯
    行，態度良好，積欠告訴人金額業已清償完畢等一切情狀，分別量處如主文所示
    之主刑，並定其應執行之刑，以示懲儆。又被告前於七十九年間，因犯賭博罪，
    經臺灣桃園地方法院判處有期徒刑二月，如易科罰金以三百元折算一日，緩刑二
    年確定，上開緩刑宣告期滿未經撤銷，其宣告失其效力，之後未再受有期徒刑之
    宣告，有臺灣高等法院被告全國前案紀錄表及臺灣高等法院檢察署刑案紀錄簡覆
    表各一件在卷足憑。另被告所侵占及詐欺金額共計二十九萬九千九百零四元，被
    告業已清償完畢，有本院電話連繫記錄一紙及郵政劃撥儲金存款收據影本三紙附
    卷可稽，其因一時行為不慎，偶罹刑典，被告經此刑之宣告後，應知警惕而無再
    犯之虞，本院因認暫不執行其刑為當，予以宣告緩刑二年，用啟自新。
三、偽造之「保單貸款借據」雖經被告交予國泰人壽保險公司，但其上偽造「陳山照
    」之署押二枚，均係被告偽造之署押，雖未扣案，惟無證據證明業已滅失，應依
    刑法第二百十九條之規定宣告沒收。
據上論斷，應依刑事訴訟法第二百九十九條第一項前段，刑法第五十六條、第二百十
六條、第二百十條、第三百三十六條第二項、第三百三十九條第一項、第五十五條、
第五十一條第五款、第二百十九條、第七十四條第一款，罰金罰鍰提高標準條例第一
條前段，判決如主文。
本案經檢察官王志超到庭執行職務。
中      華      民      國      九十二    年      三      月    十七    日
                                臺灣板橋地方法院刑事第四庭
                                    法  官  侯  志  融
右正本證明與原本無異。
如不服本判決，應於判決送達後十日內，向本院提出上訴狀。
                                    書記官  吳  進  安
中      華      民      國      九十二    年      三      月    十七    日
附錄本案論罪科刑法條全文：
中華民國刑法第二百一十條
(偽造變造私文書罪)
偽造、變造私文書，足以生損害於公眾或他人者，處五年以下有期徒刑。
中華民國刑法第二百一十六條
(行使偽造變造或登載不實之文書罪)
行使第二百十條至第二百十五條之文書者，依偽造、變造文書或登載不實
事項或使登載不實事項之規定處斷。
中華民國刑法第三百三十六條
(公務公益侵占罪、業務侵占罪)
對於公務上或因公益所持有之物，犯前條第一項之罪者，處一年以上七年
以下有期徒刑，得併科五千元以下罰金。
對於業務上所持有之物，犯前條第一項之罪者，處六月以上五年以下有期
徒刑，得併科三千元以下罰金。
前二項之未遂犯罰之。
中華民國刑法第三百三十九條
(普通詐欺罪)
意圖為自己或第三人不法之所有，以詐術使人將本人或第三人之物交付者
，處五年以下有期徒刑、拘役或科或併科一千元以下罰金。
以前項方法得財產上不法之利益或使第三人得之者，亦同。
前二項之未遂犯罰之。


司法院資訊處製作；財團法人民間司法改革基金會備份。
